【裁判字號】    97,執消債更,20
【裁判日期】    980420
【裁判案由】    更生事件
【裁判全文】
臺灣屏東地方法院民事裁定          97年度執消債更字第20號
聲  請  人
即  債務人    庚○○
債  權  人    慶豐商業銀行股份有限公司
法定代理人    王國棟
債  權  人    台新國際商業銀行股份有限公司
法定代理人    蔡孟
債  權  人    萬泰商業銀行股份有限公司
法定代理人    周榮生
代  理  人    戊○○
債  權  人    永豐信用卡股份有限公司
法定代理人    李明源
代  理  人    乙○○
債  權  人    台北富邦商業銀行股份有限公司
法定代理人    高朝陽
債  權  人    聯邦商業銀行股份有限公司
法定代理人    李憲章
代  理  人    甲○○
債  權  人    中國信託商業銀行股份有限公司
法定代理人    羅聯福
債  權  人    臺灣新光商業銀行股份有限公司
法定代理人    梁成金
代  理  人    丙○○
債  權  人    安泰商業銀行股份有限公司
法定代理人    齊百邁
債  權  人    日盛國際商業銀行股份有限公司
法定代理人    陳國和
債  權  人    遠東國際商業銀行股份有限公司
法定代理人    洪信德
代  理  人    丁○○
債  權  人    國泰世華商業銀行股份有限公司
法定代理人    汪國華
代  理  人    己○○
債  權  人    渣打國際商業銀行股份有限公司
法定代理人    麥侃哲
上列當事人聲請消費者債務清理事件，本院裁定如下：
        主  文
債務人所提如附件所示之更生方案應予認可。
        理  由
一、按債務人有薪資、執行業務所得或其他固定收入，法院認更
    生方案之條件公允者，得不經債權人會議可決，逕依債務人
    之聲請或依職權以裁定認可更生方案；但有下列情形之一者
    ，法院不得為前項之認可：一、債務人於七年內曾依破產法
    或本條例規定受免責。二、有前條第一項各款情形之一。三
    、無擔保及無優先權債權受償總額，顯低於法院裁定開始更
    生程式時，依清算程式所得受償之總額。四、無擔保及無優
    先權債權受償總額，低於債務人聲請更生前二年間，可處分
    所得扣除自己及依法應受其扶養者所必要生活費用之數額。
    消費者債務清理條例 (下稱本條例)第64 條第1 項及第2 項
    分別定有明文。
二、查本件債務人聲請更生，前經本院97年度消債更字第143 號
    裁定開始更生程序在案，有上開裁定乙份在卷可參，又債務
    人確有薪資、執行業務所得或其他固定收入等情，亦有薪資
    清單在卷足憑。再觀諸債務人所提如附件所示之更生方案，
    其條件為：以每月為一期，前24個月每期清償新台幣 (下同
    )10,000 元，第25期至第96期每期清償15,000元，共分96
    期清償，且每逢2 月多還款15,000元，並自認可更生方案裁
    定確定之翌日起8 年，總清償金額為1,440,000 元，清償成
    數達50.91%，且依債權比例，按期分別電匯給各債權人。另
    參卷附之財產及收入狀況報告書債務人所列之每月生活必要
    費用為5,415 元，扶養費每月支出6,417 元【子、王偉安 (
    民國92年12月18日生)， 女、王品淇 (民國94年1 月15日生
    )， 與夫平均】，合計每月必要生活費用及扶養費為11,832
    元，並無超過其所居住之台灣省屏東縣依內政部社會司所公
    佈之98年度最低生活費之9,829 元加上財政部公告98年度扶
    養親屬免稅額每人每月6,833 元之額度，而債務人每月薪資
    收入為20,560元及春節獎金為18,560元，有薪資清單及薪資
    單可證，於扣除上開必要生活費用後，已將剩餘之全數償還
    予各債權人，且於兩子二年後分別就讀國小後生活費用稍降
    時即提高清償額至15,000元，足認債務人已盡其最大之努力
    提出此更生方案以還款，雖債務人目前僅有機車乙部，有機
    車行照附卷可稽，夫妻二人依財政部臺灣省南區國稅局97
    年3 月14日所列印之財產歸屬資料清單及本院依職權調取之
    96年稅務電子閘門財產所得調件明細表所示二人並無其他財
    產，惟債務人年僅34歲尚可工作30餘年，其任職於職業公會
    之工作又較一般人穩定，是債務人所提上開更生方案當屬公
    允、適當及可行。
三、再查，(1)債務人於七年內並無曾依破產法或本條例規定受免
    責之情形，有本院查詢簡答表二紙附卷可稽；且(2)債務人除
    機車乙部外並無財產，亦有財政部臺灣省南區國稅局97年3
    月14日所列印之財產歸屬資料清單及96年稅務電子閘門財產
    所得調件明細表在卷足憑，足認債務人之更生方案對於清算
    價值維持原則並無違背，其無擔保及無優先權債權受償總額
    ，顯已高於法院裁定開始更生程序時，依清算程序所得受償
    之總額；另查(3)債務人清償金額已逾其更生裁定前二年之全
    部所得，亦有債務人之財產及收入狀況報告書、財政部臺灣
    省南區國稅局95及96年度綜合所得稅各類所得資料清單及薪
    資單在卷足憑，是債務人之更生方案對於本條例第64條第2
    項第4 款之可處分所得基準亦無違背，(4)復查債務人並無本
    條例第63條第1 項各款應不認可更生方案之事由存在，足認
    債務人上開更生方案並無本條例第64條第2 項所定不應認可
    之消極事由存在。
四、本件債權人意見略以：本更生方案之清償成數過低及債務人
    年紀尚輕，應可以中華民國銀行公會所提供之180 期零利率
    分期償還，故應全數清償云云，惟查，依前揭說明債務人已
    將每月薪資除預留部分生活費用後，已將所剩餘之全數償還
    予各債權人，且於兩子二年後分別就讀國小後生活費用稍降
    時即提高清償額至15,000元，足認債務人已竭力清償，自不
    能以清償成數之高低為惟一之認定標準。且本條例之立法目
    的既在謀求消費者經濟生活之更生機會，自不能因債務人尚
    年輕，即認為其距強制退休年齡65歲尚得工作31年，故應以
    其未來之勞務所得清償債務，卻置其經濟生活之更生機會於
    不顧。另按本條例第53條第2 項第3 款既已明定更生條件最
    終清償期自認可更生方案裁定確定之翌日起不得逾六年，但
    有特別情事者，得延長為八年。而本件更生方案債務人業以
    8 年為清償年限，顯已達本條例之最長年限，債權人以中華
    民國銀行公會所提供之180 期零利率分期償還方案，債務人
    可全數清償云云，顯與本條例立法目的及規定不合。另債權
    人中國信託商業銀行股份有限公司於陳報狀中並請求於債務
    人更生條件全部履行完畢前之生活程度應加以限制乙節，審
    酌生活程度之限制本無一定之標準，且無罰則可資規範，而
    債務人如不按更生方案履行，依本條例第74條規定，債權人
    自可以該更生方案為執行名義聲請強制執行，已足救濟，故
    不為生活之限制，而本件更生方案中並無每月履行期間之訂
    定，爰定為每月15日前履行完畢，以求明確。
五、據上，本件債務人有薪資之固定收入，且其所提更生方案核
    屬公允、適當、可行，且又無同條例第64條第2 項之消極事
    由存在，揆諸本條例之立法目的在於保障債權人之公平受償
    ，謀求消費者經濟生活之更生及社會經濟之健全發展，本件
    更生方案應予認可，爰裁定如主文。
中    華    民    國    98    年    4     月    20    日
                        司法事務官  王佑如
上為正本係照原本作成
如不服本裁定，應於裁定送達後10日內，以書狀向本院司法事務
官提出異議。
中    華    民    國    98    年    4     月    22    日
                            書  記  官  徐建功

司法院資訊處製作；財團法人民間司法改革基金會備份。
